臺灣士林地方法院刑事判決　　　　　　　95年度訴字第1150號
公　訴　人　臺灣士林地方法院檢察署檢察官
被　　　告　甲○○
上列被告因毒品危害防制條例案件，經檢察官提起公訴（95年度
毒偵緝字第162 號、第167 號），被告於準備程序中就被訴事實
為有罪之陳述，本院合議庭裁定由受命法官獨任改依簡式審判程
序審理，並判決如下：
    主  文
甲○○施用第一級毒品，累犯，處有期徒刑壹拾月。又施用第二
級毒品，累犯，處有期徒刑肆月。應執行有期徒刑壹年。
    事  實
一、甲○○前因施用毒品案件，經本院裁定觀察、勒戒後，認無
    繼續施用毒品之傾向，由臺灣士林地方法院檢察署檢察官於
    民國88年3 月17日以88年度偵緝字第179 號不起訴處分確定
    ；再因施用第一級毒品海洛因案件，由同署檢察官以91年度
    毒偵字第598 號起訴並經本院裁定送強制戒治，本院於91年
    10月14日以91年度訴字第497 號判決處有期徒刑8 月，於92
    年12月15日判決確定，並於94年2 月13日縮刑期滿執行完畢
    ，強制戒治部分則先於91年12月19日停止戒治釋放出所，而
    於92年6 月3 日期滿執行完畢。詎其仍不知悛悔，於上開強
    制戒治執行完畢釋放後5 年內，復因抒發心情，乃基於施用
    第一級毒品海洛因之犯意，自95年4 月16日某時起至95年6
    月10日某時止，在臺北市士林區○○○路○ 段199 巷7 之2
    號住處，以將海洛因摻於香煙點燃，吸食所產生煙霧方式，
    平均3 、4 天1 次，反覆多次施用第一級毒品海洛因。又基
    於施用第二級毒品之犯意，於95年4 月16日起至20日止，在
    上開住處，將甲基安非他命置於玻璃球內燃燒吸食煙霧之方
    式，反覆施用第二級毒品甲基安非他命3 次。嗣為警先於95
    年4 月20日下午3 時53分許，在臺北市○○街112 巷7 號4
    樓為警持搜索票搜索無著，經採集其尿液送驗而知上情；後
    於95年6 月10日，為警通知採尿送驗而知上情。
二、案經臺北市政府警察局士林分局及中正第二分局報告臺灣士
    林地方法院檢察署檢察官偵查起訴。
    理  由
一、上開犯罪事實，業經被告甲○○於檢察官偵查及本院審理中
    供承不諱，被告為警採集其尿液送檢驗結果，分別呈嗎啡及
    甲基安非他命陽性反應，此有臺灣檢驗科技股份有限公司95
    年5 月4 日CH/2006/41126 號、95年6 月29日CH/2006/6061
    4 號濫用藥物尿液檢驗報告2 紙、濫用藥物尿液檢驗檢體監
    管紀錄表2 紙在卷可稽，足證被告自白與事實相符，應甚明
    確。再被告前因施用毒品案件，經本院裁定觀察、勒戒後，
    認無繼續施用毒品之傾向，由臺灣士林地方法院檢察署檢察
    官於88年3 月17日以88年度偵緝字第179 號不起訴處分確定
    ，再因施用第一級毒品海洛因案件，由同署檢察官以91年度
    毒偵字第598 號起訴並經本院裁定送強制戒治，於91年12月
    19日停止戒治釋放出所，而於92年6 月3 日期滿執行完畢之
    事實，有該不起訴處分書、臺灣高等法院被告前案紀錄表及
    人犯在監所報表各1 份在卷足憑。足認本件被告於上揭強制
    戒治執行完畢釋放後5 年內，再犯施用第一級毒品罪及第二
    級毒品罪之犯行堪以認定。
二、按海洛因及甲基安非他命分別係毒品危害防制條例第2 條第
    2 項第1 款、第2 款明定之第一級毒品及第二級毒品，不得
    非法持有、施用。核被告所為，係犯毒品危害防制條例第10
    條第1 項之施用第一級毒品罪、同條第2 項之施用第二級毒
    品罪。被告施用第一級毒品海洛因及第二級毒品甲基安非他
    命前持有海洛因及甲基安非他命之低度行為，應各為施用之
    高度行為所吸收，不另論罪。又毒品危害防制條例所規定之
    施用第一級毒品及第二級毒品犯行，具有因毒品成習而反覆
    施用之性質，復參酌最高法院95年度臺上字第1079號判決揭
    示「刑事法若干犯罪行為態樣，本質上原具有反覆、延續實
    行之特徵，立法時既予特別歸類，定為犯罪構成要件之行為
    要素，則行為人基於概括之犯意，在密切接近之一定時、地
    持續實行之複次行為，倘依社會通念，於客觀上認為符合一
    個反覆、延續性之行為觀念者，於刑法評價上，即應僅成立
    一罪。學理上所稱『集合犯』之職業性、營業性或收集性等
    具有重複特質之犯罪均屬之，例如經營、從事業務、收集、
    販賣、製造、散布等行為概念者是」之意旨，及最高法院71
    年臺上字第2837號判例、92年度臺上字第6744號判決意旨所
    揭示「行為人主觀上就同一犯罪構成事實，以單一行為之數
    個舉動接續進行，以實現一個犯罪構成要件，侵害同一法益
    ，客觀上亦認係實施一個犯罪行為」之接續犯概念，足認毒
    品危害防制條例所規定處罰之施用毒品行為固具有反覆實施
    之性質，然各次施用毒品行為應係各自獨立，尚難認係同一
    行為之數次舉動，換言之，施用毒品行為與上揭接續犯之概
    念有別；而集合犯與連續犯之區別則在於立法者已將本質上
    具有反覆、延續實行之特徵予特別歸類而定為犯罪構成要件
    之行為要素，且依社會通念於客觀上認為符合一個反覆、延
    續性之行為觀念者即應僅成立集合犯之一罪，反之則係連續
    犯。準此，毒品危害防制條例既依成癮性、濫用性及對社會
    危害性而將毒品分為四級，且僅規定處罰施用第一、二級毒
    品，足見毒品危害防制條例所處罰施用第一、二級毒品，其
    構成要件之行為要素係具有濫用之反覆、延續實行，且依社
    會通念於客觀上認為符合一個反覆、延續性之行為觀念，於
    刑法評價上，即應僅成立「集合犯」之一罪。被告自95年4
    月16日某時起至95年6 月10日止，分別反覆多次施用毒品海
    洛因及甲基安非他命之行為，係因抒解心情，且係施用1 次
    購買之份量，此為被告於本院審理中所不否認，揆諸上開說
    明，應為集合犯之包括之一罪，堪以認定，公訴人認構成修
    正前刑法第56條連續犯之規定，尚有未洽。且被告所犯上開
    施用第一級毒品罪及施用第二級毒品罪，犯意個別，應分論
    併罰。
三、被告行為後，刑法於94年2 月2 日修正公布，95年7 月1 日
    施行，其中刑法第2 條係規範行為後法律變更所生新舊法律
    比較適用之準據法，是刑法第2 條本身雖經修正，但該條文
    既屬適用法律之準據法，本身尚無比較新舊法之問題，應逕
    適用裁判時即修正後刑法第2條 規定以決定適用之刑罰法律
    。而修正前刑法第47條規定：「受有期徒刑之執行完畢，或
    受無期徒刑或有期徒刑一部之執行而赦免後，5 年以內再犯
    有期徒刑以上之罪者，為累犯，加重本刑至2 分之1 。」，
    修正後該47條第1 項規定：「受徒刑之執行完畢，或一部之
    執行而赦免後，5 年以內故意再犯有期徒刑以上之罪者，為
    累犯，加重本刑至2 分之1 。」，則被告如事實欄所載所犯
    罪科刑及執行情形，此有臺灣高等法院被告前案紀錄表在卷
    可按，其係於受有期徒刑之執行完畢後，5 年內故意再犯本
    件有期徒刑以上之罪，無論依修正前後之規定，均為累犯，
    並無何者有利或不利之情形，依修正後刑法第2 條第1 項前
    段之規定，應適用修正前刑法第47條之規定論以累犯，並就
    上開2 罪均加重其刑。爰審酌被告犯罪之動機、目的、手段
    ，施用毒品戕害一己之身心健康，未實際危害他人，及其本
    件施用毒品之種類、次數、時間，暨其智識程度，犯後尚知
    坦承犯行之態度等一切情狀，分別量處如主文所示之刑，以
    資儆懲。再修正前刑法第51條規定：「數罪併罰，分別宣告
    其罪之刑，依左列各款定其應執行者：」，其中第5 款規定
    ：「宣告多數有期徒刑者，於各刑中之最長期以上，各刑合
    併之刑期以下，定其刑期。但不得逾20年。」；修正後刑法
    第51條第5 款規定：「宣告多數有期徒刑者，於各刑中之最
    長期以上，各刑合併之刑期以下，定其刑期。但不得逾30年
    。」，裁判確定前犯數罪，其中一罪在刑法修正前犯者，仍
    有新舊法比較之問題（參見最高法院95年5 月23日第8 次刑
    事庭會議決議），則比較結果，修正前之規定較有利於被告
    ，應適用修正前刑法第51條第5 款之規定，定其應執行之刑
    。
據上論斷，應依刑事訴訟法第273 條之1 第1 項、第299 條第1
項前段，毒品危害防制條例第10條第1 項、第2 項，刑法第11條
前段、第2 條第1 項前段、修正前刑法第47條、第51條第5 款，
判決如主文。
本案經檢察官林宏松到庭執行職務。
中　　華　　民　　國　　96　　年　　4 　　月　　26　　日
                  刑事第一庭法  官  雷雯華
以上正本證明與原本無異。
如不服本判決，應於判決送達後10日內，向本院提出上訴狀。
                            書記官  陳如玲
中　　華　　民　　國　　96　　年　　4 　　月　　26　　日
本案論罪科刑法條全文：
毒品危害防制條例第10條
施用第一級毒品者，處 6 月以上 5 年以下有期徒刑。
施用第二級毒品者，處 3 年以下有期徒刑。
